【裁判字號】    97,易緝,11
【裁判日期】    971006
【裁判案由】    違反毒品危害防制條例
【裁判全文】
臺灣新竹地方法院刑事判決
公  訴  人  臺灣新竹地方法院檢察署檢察官
被      告  甲○○
上列被告因違反毒品危害防制條例案件，經檢察官提起公訴（91
年度毒偵字第1496號），被告於本院準備程序進行中，先就被訴
事實為有罪之陳述，經本院進行簡式審判程序，判決如下：
    主  文
甲○○連續施用第二級毒品，累犯，處有期徒刑柒月。扣案之安
非他命壹包（含包裝塑膠袋重零點陸公克）沒收銷燬之；扣案之
安非他命吸食器壹組、玻璃球壹個、吸管支，均沒收之。
    事  實
一、(一)甲○○前於民國83年間，因違反麻醉藥品管理條例案件，
      經本院於83年5月24日以83年度訴字第455號判決判處有期
      徒刑4月、緩刑3年，並於83年6月30日確定，嗣經本院於
      85年11月27日以85年度聲字第1272號裁定撤銷緩刑之宣告
      。
    (二)復於85年間，因違反麻醉藥品管理條例案件，經本院於85
      年9月24日以85年度易字第2568號判決判處有期徒刑5月，
      並於85年10月21日確定。
    (三)又於86年間，因違反麻醉藥品管理條例案件，經本院於86
      年6月11日以86年度易字第1173號判決判處有期徒刑6月，
      並於86年7月1日確定。上開3案件接續執行，甫於87年3月
      4日易科罰金執行完畢。
    (四)另於89年間，因施用第二級毒品案件，經本院於89年7月
      20日以89年度毒聲字第1815號裁定觀察、勒戒後，因認有
      繼續施用毒品之傾向，再經本院於89年10月19日以89年度
      毒聲字第2520號裁定令入戒治處所施以強制戒治1年，嗣
      因成效良好，再經本院於90年5月16日以90年度毒聲字第
      914號裁定停止戒治，所餘戒治期間付保護管束，而於90
      年6月29日停止處分執行出監，惟其於保護管束期間，因
      違反保護管束應遵守事項情節重大，再經本院於90年9月
      24日以90年度毒聲字第1454號裁定撤銷停止戒治，所餘期
      間令入戒治處所施以強制戒治，迄於91年6月1日執行完畢
      釋放，並經臺灣新竹地方法院檢察署檢察官於91年6月12
      日，以91年度戒毒偵字第76號為不起訴處分確定。
    (五)詎其仍不知悔改，猶未戒除毒癮，於前開強制戒治及有期
      徒刑執行完畢釋放後5年內，復基於施用第二級毒品安非
      他命之概括犯意，自91年9月中旬之某日起至同年11月30
      日止，在新竹縣新埔鎮下寮里昌益巷166號住處內，以平
      均約1天1次之頻率，將第二級毒品安非他命置於吸食器內
      燒烤吸食煙霧之方式，連續施用第二級毒品安非他命多次
      。嗣為警於91年12月2日上午10時30分許在上址查獲，並
      扣得第二級毒品安非他命1包（含包裝塑膠袋重0.6公克）
      、安非他命吸食器1組、玻璃球1個及吸管3支。經警採集
      其尿液檢體送請新竹縣衛生局鑑驗，結果呈甲基安非他命
      陽性反應，始悉上情。
二、案經新竹縣政府警察局竹北分局報請臺灣新竹地方法院檢察
    署檢察官偵查起訴。
    理  由
一、本件被告甲○○所犯違反毒品危害防制條例第10條第2項之
    施用第二級毒品罪，非死刑、無期徒刑、最輕本刑為3年以
    上有期徒刑之罪，或高等法院管轄第一審之案件，被告於本
    院準備程序進行中，就被訴事實為有罪之陳述，經本院認合
    於修正後刑事訴訟法第273條之1之規定，進行簡式審判程序
    ，合先敘明。
二、認定犯罪事實所憑之證據及認定之理由：
  (一)訊據被告甲○○對於上揭時、地施用第二級毒品犯行坦承不
    諱，且被告於91年12月2日下午2時許，在警局所採集之尿液
    檢體（檢體編號為：260號），經送檢驗結果，確呈甲基安
    非他命陽性反應，此有尿液送驗真實姓名對照表、新竹縣衛
    生局出具之尿液檢驗單各1份在卷可稽（見91年度毒偵字第
    1496號卷第38、39頁）。此外，復有第二級毒品安非他命1
    包（含包裝塑膠袋重0.6公克）及供施用毒品之玻璃球1個、
    吸食器1組、吸管3支等扣案物可資佐證。
  (二)又被告甲○○前於89年間，因施用第二級毒品案件，經本院
    於89年7月20日以89年度毒聲字第1815號裁定觀察、勒戒後
    ，因認有繼續施用毒品之傾向，再經本院於89年10月19日以
    89年度毒聲字第2520號裁定令入戒治處所施以強制戒治1年
    ，嗣因成效良好，再經本院於90年5月16日以90年度毒聲字
    第914號裁定停止戒治，所餘戒治期間付保護管束，而於90
    年6月29日停止處分執行出監，惟其於保護管束期間，因違
    反保護管束應遵守事項情節重大，再經本院於90年9月24日
    以90年度毒聲字第1454號裁定撤銷停止戒治，所餘期間令入
    戒治處所施以強制戒治，迄於91年6月1日執行完畢釋放，並
    經臺灣新竹地方法院檢察署檢察官於91年6月12日，以91年
    度戒毒偵字第76號為不起訴處分確定，有刑案資料查註紀錄
    表、全國施用毒品案件紀錄表、受觀察勒戒人毒品及前科紀
    錄簡列表、及臺灣高等法院被告前案紀錄表附卷可稽。是本
    案被告甲○○於強制戒治執行完畢釋放後5年內再犯施用毒
    品之犯行，應堪認定。
  (三)綜上，本件被告確有非法連續施用第二級毒品安非他命，事
    證明確，犯行堪以認定。
三、論罪與科刑：
  (一)按被告行為後，毒品危害防制條例業於92年7月9日經總統公
    布修正，並於93年1月9日生效施行。被告曾因施用毒品案件
    ，於91年6月1日經強制戒治執行完畢釋放後，乃於5年內再
    施用第二級毒品，依修正前毒品危害防制條例第20條第3項
    及修正後同條例第23條第2項規定，均應依法追訴。再修正
    前、後毒品危害防制條例第10條第2項施用第二級毒品罪之
    條項、犯罪構成要件、法定刑亦均相同，故經新舊法整體比
    較結果，修正前毒品危害防制條例第20條第3項、第10條第2
    項之規定並未較有利於被告，自無適用刑法第2條第1項之規
    定比較新舊法，應依一般法律適用原則，逕行適用裁判時之
    法律即修正後之毒品危害防制條例第10條第2項施用第二級
    毒品罪處斷（最高法院95年度第21次刑事庭會議決議意旨參
    照）。
  (二)又按行為後法律有變更者，適用行為時之法律。但行為後之
    法律有利於行為人者，適用最有利於行為人之法律，刑法第
    2條第1項定有明文（刑法第2條係規範行為後法律變更所生
    新舊法律比較適用之準據法，是刑法第2條本身雖經修正，
    但該條文既屬適用法律之準據法，本身尚無比較新舊法之問
    題，應逕適用裁判時之刑法第2條規定以決定適用之刑罰法
    律）。又比較時應就罪刑有關之共犯、未遂犯、想像競合犯
    、牽連犯、連續犯、結合犯，以及累犯加重、自首減輕暨其
    他法定加減（如身分加減）與加減例等一切規定，綜其全部
    罪刑之結果而為比較（最高法院95年第8次刑事庭會議決議
    參照）。準此而論，本案涉及法律變更之部分如下：
    (1)刑法第56條有關「連續數行為而犯同一之罪名者，以一罪
      論，但得加重其刑至2分之1。」之連續犯規定，業經修正
      刪除。則被告之犯行，因行為後新法業已刪除連續犯之規
      定，此刪除雖非犯罪構成要件之變更，但顯已影響行為人
      刑罰之法律效果，自屬法律有變更，依刑法第2條第1項規
      定，比較新、舊法結果，仍應適用最有利於被告之行為時
      法律即修正前刑法第56條連續犯之規定，論以1罪，並依
      法加重其刑。
    (2)刑法47條有關累犯之規定，修正前規定「受有期徒刑之執
      行完畢，或受無期徒刑或有期徒刑一部之執行而赦免後，
      5年以內再犯有期徒刑以上之罪者，為累犯，加重本刑至
      2分之1。」，而修正後同條第1項則規定「受徒刑之執行
      完畢，或一部之執行而赦免後，5年以內故意再犯有期徒
      刑以上之罪者，為累犯，加重本刑至2分之1。」，比較新
      舊法之結果，不論依94年1月7日修正前之刑法第47條或修
      正後之刑法第47條第1項，均構成累犯，對被告而言並無
      有利或不利之情形，不生新舊法比較之問題，即無庸依刑
      法第2條第1項之規定比較新舊法，而應依一般法律適用原
      則，適用「裁判時法」處斷（最高法院95年度第21次刑事
      庭會議決議意旨參照）。
    (3)從刑，係附屬於主刑，不生比較輕重問題；最高法院24年
      上字第5292號判例可供參考。按刑法第38條雖亦修正，但
      該條第1項第2款並未修正。至於第3項將第1項第2款得沒
      收之物，由屬於「犯人」為限，修正為屬於「犯罪行為人
      」為限，僅屬用語之明確化，含義仍屬相同，故不生新舊
      法比較之問題，自亦無法律變更比較適用之從刑附屬於主
      刑，依主刑所適用法律之問題，應逕適用現行刑法之規定
      。
    (4)綜合上述各條文修正前、後之比較，揆諸前揭最高法院決
      議、判例意旨，及修正後刑法第2條第1項前段、後段規定
      之「從舊、從輕」原則，論其實際為論罪科刑之依據。
  (三)核被告甲○○所為，係犯毒品危害防制條例第10條第2項之
    施用第二級毒品罪。其持有第二級毒品安非他命後進而施用
    ，其持有第二級毒品安非他命之低度行為，應為施用之高度
    行為所吸收，爰不另論其持有第二級毒品罪。
  (四)被告所為先後多次施用第二級毒品行為，係時間緊接，犯罪
    構成要件均相同，顯均係各出於概括之犯意反覆為之，應依
    修正前刑法第56條連續犯之規定論以1罪，並依法加重其刑
    。
  (五)再被告甲○○前於83年間，因違反麻醉藥品管理條例案件
    ，經本院於83年5月24日以83年度訴字第455號判決判處有期
    徒刑4月、緩刑3年，並於83年6月30日確定，嗣遭本院於85
    年11月27日以85年度聲字第1272號裁定撤銷緩刑之宣告。
    復於85年間，因違反麻醉藥品管理條例案件，經本院於85年
    9月24日以85年度易字第2568號判決判處有期徒刑5月，並於
    85年10月21日確定。又於86年間，因違反麻醉藥品管理條
    例案件，經本院於86年6月11日以86年度易字第1173號判決
    判處有期徒刑6月，並於86年7月1日確定。上開3案件接續執
    行，甫於87年3月4日易科罰金執行完畢，有刑案資料查註紀
    錄表及臺灣高等法院被告前案紀錄表在卷足憑，其於上開有
    期徒刑執行完畢後5年內，再故意犯本件有期徒刑以上之罪
    ，應依修正後刑法第47條第1項之規定，遞加其刑。
  (六)爰審酌安非他命會對施用者之健康產生不良之影響，同時因
    危害人之中樞神經，其結果亦可能使施用者對周遭之人施暴
    ，對公共秩序產生危害，且被告甲○○前曾因施用毒品，經
    過強制戒治執行完畢釋放後5年內，猶不知自制，竟再度施
    用足以導致精神障礙及生命危險之成癮性毒品，兼以施用毒
    品所生危害以自戕健康為主及其施用之次數，犯後態度尚稱
    良好等一切情狀，量處如主文所示之刑。
  (七)至扣案之第二級毒品安非他命1包（含包裝塑膠袋重0.6公克
    ），係毒品危害防制條例第2條第2項第2款所列之第二級毒
    品，且屬違禁物，不問屬於犯人與否，應依毒品危害防制條
    例第18條第1項前段沒收銷燬之；另扣案之安非他命吸食器1
    組、玻璃球1個、吸管3支，為被告所有且為供被告施用毒品
    之物，業據被告供承在卷（見本院97年度易緝字第11號卷第
    27頁），爰依刑法第38條第1項第2款併予宣告沒收。
  (八)另中華民國九十六年罪犯減刑條例業於96年7月4日公布，並
    自96年7月16日施行，該條例第2條明文規定：「犯罪在中華
    民國96年4月24日以前者，除本條例另有規定外，依下列規
    定減刑：三、有期徒刑、拘役或罰金，減其刑期或金額二分
    之一」；又按本條例施行前，經通緝而未於中華民國96年12
    月31日以前自動歸案接受偵查、審判或執行者，不得依本條
    例減刑，中華民國96年罪犯減刑條例第5條定有明文；而按
    本條例第5條係就本條例施行前經通緝之被告或受刑人而設
    之規定，如係於本條例施行後始通緝者，即不適用該條規定
    。法院辦理96年減刑案件應行注意事項第9條第1項前段明文
    規定；如係於該條例施行前經通緝，而未於所定限期內自動
    歸案者，不得依該條例減刑，如係於該條例施行前經通緝，
    並於該條例施行前經緝獲到案者，應不受該條規定不得減刑
    之限制。本件被告犯罪時間在96年4月24日以前，查無同條
    例不予減刑之情形，然查，被告於本院審理中曾因傳拘未到
    ，前於92年5月16日經本院以92年新院昭刑厚緝字第121號發
    布通緝，嗣於93年11月12日為警緝獲，經本院諭令限制住居
    後，復因合法傳拘均無著，再於中華民國九十六年罪犯減刑
    條例施行日即96年7月16日前之94年2月25日經本院以94年新
    院月刑厚緝字第38號發布通緝，嗣於97年5月7日為警緝獲，
    經本院於97年5月20日以97年新院雲刑厚銷字第78號撤銷通
    緝，有該通緝書、撤銷通緝書及本院訊問筆錄在卷可參，則
    被告乃符合中華民國九十六年罪犯減刑條例第5條規定「本
    條例施行前，經通緝而未於中華民國96年12月31日以前自動
    歸案接受偵查、審判或執行者，不得依本條例減刑」不得減
    刑之情形，是被告所犯上開連續施用第二級毒品犯行，並不
    合乎上開減刑條例規定之減刑條件，爰不予減刑，併此敘明
    。
據上論斷，應依刑事訴訟法第273條之1第1項、第299條第1項前
段，毒品危害防制條例第10條第2項、第18條第1項前段，刑法第
2條第1項前段、第11條、修正前刑法第56條、修正後刑法第47條
第1項、第38條第1項第2款，判決如主文。
本案經檢察官李秋梅到庭執行職務。
中    華    民    國    97    年    10    月    6    日
                    刑事第四庭    法  官  林秋宜
以上正本證明與原本無異。
如不服本判決，應於收受本判決後10日內向本院提出上訴書狀，
上訴書狀應敘述具體理由。上訴書狀未敘述上訴理由者，應於上
訴期間屆滿後20日內補提理由書狀於本院（均須按他造當事人之
人數附繕本）「切勿逕送上級法院」。
中    華    民    國    97    年    10    月    6     日
                                    書記官  柯雅菱
附錄本案論罪科刑條文：
毒品危害防制條例第10條
施用第一級毒品者，處 6 月以上 5 年以下有期徒刑。
施用第二級毒品者，處 3 年以下有期徒刑。


司法院資訊處製作；財團法人民間司法改革基金會備份。
